臺灣臺北地方法院民事判決　　　　　　 94年度重訴字第386號
原　　　告　乙○○
訴訟代理人　羅子武律師
複代理人　　甲○○
被　　　告　丙○○
上列當事人間遷讓房屋等事件，本院於九十四年五月三十日言詞
辯論終結，判決如下：
    主  文
被告應自門牌號碼台北市○○街46巷9號7樓、7樓頂樓增建（範
圍如附圖所示）之房屋遷出，並將上開房屋騰空遷讓返還原告。
被告應自94年2月15日起至遷讓返還前開房屋之日止，按月給付
原告新台幣貳萬捌仟參佰壹拾肆元。
訴訟費用由被告負擔。
本判決第一項於原告以新台幣壹佰捌拾貳萬元供擔保後，得假執
行。
本判決第二項於原告以新台幣肆萬元供擔保後，得假執行。
    事  實
一、原告主張：原告經由台北地方法院民事執行處91年度執字第
    26153號強制執行事件拍賣程序，購得訴外人即執行債務人
    魏國彬所有，坐落臺北市○○區○○段一小段367地號土地
    ，權利範圍萬分之85，及其上建號1162、門牌號碼台北市○
    ○區○○街46巷9號7樓，及7樓頂樓增建部分（以下簡稱系
    爭房屋）。系爭房屋7樓頂樓增建部分出入皆需通過7樓，故
    系爭房屋7樓與7樓增建應屬同一房屋。原告已於94年1月20
    日取得權利移轉證書並辦妥所有權移轉登記。依強制執行事
    件執行筆錄記載，於查封時，執行債務人及其配偶陳稱系爭
    房屋由被告丙○○占有，並未與執行債務人魏國彬就系爭房
    屋訂定租賃契約；此外，被告亦曾親書放棄系爭房屋占有之
    同意書，故被告無權占有系爭房屋，爰依民法第767條、184
    條第1項前段及第213第1項規定請求被告返還系爭房屋之占
    有。又因被告無法律上原因占有系爭房屋及其座落之土地，
    故原告依民法第179條前段請求被告應給付相當於租金之利
    益。系爭房屋占有之土地申報地價為每平方公尺新台幣（下
    同）54,000元，共3526平方公尺，被告無權占有系爭房屋七
    樓占土地面積萬分之85，故被告占有之土地申報價格為
    54,000×3,526×85/10,000=1,618,434元；系爭房屋7樓房
    屋現值為979，200元；系爭房屋7樓增建部分房屋現值為
    800,000元，故依土地法第97條第1項，被告每月應給付之租
    金為（1,618,434+979,200+800,000）×1/10×1/12=
    28,314元。故被告應自94年2月15日起至遷讓返還系爭房屋
    為止按月給付相當於租金之利益28314元。並聲明：（1）被
    告應自門牌號碼台北市○○街46巷9號7樓、7樓頂樓增建（
    範圍如附圖所示）之房屋遷出，並將上開房屋騰空遷讓返還
    原告。（2）被告應自94年2月15日起至遷讓返還前開房屋之
    日止，按月給付原告新台幣28,314元。（3）願供擔保請准
    宣告假執行。
二、被告主張：被告對於系爭房屋及座落之基地所有權由原告取
    得，並無意見。惟被告於79年7月之後，陸續貸與金錢予執
    行債務人魏國彬，並於80年就系爭房屋曾與執行債務人魏國
    彬訂定房屋書面租賃契約1年，約定以每月租金30,000元抵
    銷執行債務人之債務，租約期滿後，雙方未再簽訂書面租賃
    契約。被告是基於該租賃契約占有該租賃物。此外，該放棄
    占有同意書之簽名印文非被告所有，身分證字號亦錯誤。又
    當時執行被告並未請他人處理。並聲明：原告之訴駁回。
三、原告經由台北地方法院民事執行處91年度執字第26153號強
    制執行事件拍賣程序，購得訴外人即執行債務人魏國彬所有
    ，坐落臺北市○○區○○段一小段367地號土地，權利範圍
    萬分之85，及其上建號1162、門牌號碼台北市○○區○○街
    46巷9號7樓，及7樓頂樓增建部分（範圍如附圖所示），原
    告已於94年1月20日取得權利移轉證書並辦妥所有權移轉登
    記，取得前開房屋及基地之所有權，系爭房屋至原告取得所
    有權後，始終由被告占有迄今之事實，業據原告提出不動產
    權利移轉證書、土地及建物所有權狀、土地及建物登記簿謄
    本、測量成果圖等件為證，並經本院依職權調閱91年度執字
    第26153號卷宗審核無訛，且為被告所不爭執，自堪信為真
    實。
四、按所有人對於無權占有或侵奪其所有物者，得請求返還之；
    因故意或過失，不法侵害他人之權利者，負損害賠償責任；
    負損害賠償責任者，除法律另有規定或契約另有訂定外，應
    回復他方損害發生前之原狀，民法第767條、第184條第1項
    前段、第213條定有明文。原告主張系爭房屋為伊所有，被
    告無權占有，被告則辯稱伊與原告之前手即訴外人魏國彬間
    有租賃契約，本於租賃契約占有系爭房屋，是以本件應審酌
    者為：被告與訴外人魏國彬間之租約是否真正？被告得否本
    於該租約占有系爭房屋？經查：
（一）被告主張伊與訴外人魏國彬間有租賃契約，陳稱訴外人魏
      國彬為其兄，欠伊七百多萬元，係因79年7、8月買房子的
      頭期款伊支付235萬元，此後伊又陸續借款給魏國彬，時
      間、金額均記不清楚，最後一次借款是90年間，款項都是
      付現金，無法提出單據，80年1、2月間伊開始居住於系爭
      房屋，當初有簽租約，租金為30,000元，後來沒有再簽過
      租約，魏國彬除用房租抵債外，從未清償過（本院94年4
      月12日言詞辯論筆錄），並提出債務明細表、租賃契約為
      證。
（二）經查，被告所提出訴外人魏國彬出具之債務明細表，記載
      訴外人魏國彬積欠原告購屋款2,350,000元、投資款
      1,200,000元、借款3,620,000元、信用卡款240,000元等
      債務共7,410,000元，惟以此款項金額之鉅，被告竟無法
      提出任何單據或資金往來記錄以資佐憑，已甚可疑，且被
      告自陳所有款項均以現金支付，被告受僱於工程公司，每
      月收入不會比國營企業好，大約五萬元（本院94年4月12
      日言詞辯論筆錄），被告以一介月入約五萬元之受薪階級
      ，對於上開動輒數百萬元之款項，竟均可不經任何金融機
      構（否則當有銀行存提款記錄可查），逕行以現金支付，
      更與常理有違，佐以訴外人魏國彬與被告為兄弟之親，更
      難僅以訴外人魏國彬出具之一紙債務明細，遽信被告與訴
      外人魏國彬間確有七百餘萬元之債務。再者，依此債務明
      細表之記載，訴外人魏國彬係同意信用卡部分每月支付
      15,000元並儘早還清，餘款7,170,000元自91年4月起每月
      先償還50,000元為期一年，餘額自92年起分三年還清並支
      付利息，是以縱依訴外人魏國彬出具之債務明細表，亦無
      一語提及以房租抵債之事，且所約定之還款金額尚有低於
      被告所稱之房租（每月30,000元）者，約定還款金額高於
      每月房租者，亦無表示僅就扣除房租後之餘款償還之意思
      ，若被告與魏國彬間確有以房租抵債之約定，且此為魏國
      彬唯一之償債財源（被告自陳魏國彬除以房租抵債外，從
      未清償），斷不致於還款方案中全無論及之可能，是以訴
      外人魏國彬所出具之債務明細表，不僅無法證明被告對魏
      國彬確有七百餘萬元之債權，適足反證被告與魏國彬間並
      無以房租抵債之約定。
（三）被告所提出之租賃契約，其租期僅由80年3月1日起至81年
      2月28日止，被告亦自承此後未再簽訂租約，自無從以該
      份租期早已屆滿之租約推論被告迄今就系爭房屋仍有租約
      存在。甚且，訴外人魏國彬於本院91年度執字第26153號
      執行事件中陳稱，系爭房屋（含增建部分）為被告一家居
      住，因是親戚所以沒有簽訂租約（執行卷151頁），魏國
      彬之妻亦於執行法院勘驗時在場陳稱，系爭房屋（含增建
      ）係由被告一家人居住，並無訂立租約（執行卷158頁）
      ，顯見被告與訴外人魏國彬確未另行訂立租約。至於被告
      所稱以房租抵債之約定，顯無可採，已如前述，是以被告
      主張其得本於伊與訴外人魏國彬間之租約占有使用系爭房
      屋云云，要屬無據。
（四）被告就系爭房屋既無合法占有使用之權源，則其繼續占有
      使用系爭房屋，對原告即屬無權占有，從而，原告本於所
      有權求被告遷讓返還系爭房屋，以及本於侵權行為之法律
      關係請求被告回復原狀，亦即遷讓返還系爭房屋，即屬有
      據，是以原告請求被告自門牌號碼台北市○○街46巷9號7
      樓、7樓頂樓增建（範圍如附圖所示）之房屋遷出，並將
      上開房屋騰空遷讓返還原告，為有理由，應予准許。
五、按無法律上之原因而受利益，致他人受損害者，應返還其利
    益，次按，無權占用他人之房屋，可能獲得相當於租金之利
    益，為社會通常之觀念，最高法院61年臺上字第1695號著有
    判例可參。原告係於94年2月15日取得系爭房屋及基地之所
    有權，此有土地及建物登記簿謄本在卷可稽，被告於原告取
    得系爭房地所有權後仍占用使用系爭房屋，獲有使用收益系
    爭房屋之利益，致原告無法就系爭房屋為使用收益，受有損
    害，且未給付任何對價，依前揭規定，自均應負返還此一利
    益，亦即相當於被告使用期間內租金數額之責。末按，依土
    地法第97條，城市地方房屋之租金，以不超過土地及其建築
    物申報總價年息百分之十為限。查系爭房屋占有之土地93年
    1月之申報地價為每平方公尺54,000元，共3526平方公尺，
    被告無權占有系爭房屋七樓占土地面積萬分之85，此有土地
    登記簿謄本在卷可稽，故被告占有之土地申報價格為54,000
    ×3,526×85/10,000= 1,618,434元；系爭房屋7樓房屋現值
    為979，200元；系爭房屋7樓增建部分房屋現值為800,000元
    ，亦有房屋現值證明書、不動產權利移轉證書可稽，故依土
    地法第97條第1項，被告每月應給付之租金為：
    （1,618,434+979,200+800,000）×1/10×1/12= 28,314元
    （小數點以下四捨五入）。故被告應自94年2月15日起至遷
    讓返還系爭房屋為止按月給付相當於租金之利益28314元。
    從而，原告依不當得利之法律關係請求被告自94年2月15日
    起，至遷讓返還系爭房屋為止，按月給付28314元，為有理
    由，應予准許。
六、綜上，原告依所有物返還請求權、侵權行為、不當得利之法
    律關係，請求被告應自門牌號碼台北市○○街46巷9號7樓、
    7樓頂樓增建（範圍如附圖所示）之房屋遷出，並將上開房
    屋騰空遷讓返還原告，並應自94年2月15日起至遷讓返還前
    開房屋之日止，按月給付原告新台幣28,314元，即屬有據，
    應予准許。
七、原告陳明願供擔保以代釋明聲請宣告假執行，核無不合，爰
    酌定相當擔保金額，准予宣告假執行。
八、兩造其餘主張及所提證據與本院上開論斷無涉或無違，不予
    贅述。
九、據上論結：原告之訴為有理由，並依民事訴訟法第78條、第
    390條第2項，判決如主文。
中　　華　　民　　國　　94　　年　　6 　　月　　13　　日
                      民事第六庭    法　官　陳怡雯
以上正本係照原本作成
如對本判決上訴，須於判決送達後20日內向本院提出上訴狀
中　　華　　民　　國　　94　　年　　6 　　月　　13　　日
                        　　　　　　書記官　謝梅琴
